【裁判字號】    92,上訴,962
【裁判日期】    920813
【裁判案由】    誣告
【裁判全文】
臺灣高等法院高雄分院刑事判決                    九十二年度上訴字第九六二號
    上  訴  人    丙○○
    即  被  告
    選任辯護人    陳君聖
右上訴人因誣告案件，不服臺灣高雄地方法院九十一年度訴字第二一一一號中華民國
九十二年四月十五日第一審判決（起訴案號：臺灣高雄地方法院檢察署九十年度偵字
第二三四六二號），提起上訴，本院判決如左：
    主  文
上訴駁回。
    事  實
一、丙○○前於民國（下同）八十八年十二月間因處於躁鬱症發作前之潛伏期，大腦
    中樞已有相當程度失調，已出現精神醫學上所稱之「關係意念」症狀，係屬精神
    耗弱之人，於八十八年十二月十八日晚上十一時許，駕駛機車沿高雄市○○○路
    由西往東方向行駛，行經高雄市○○○路與成功路口之超商前，丙○○先進入該
    超商購物後，走出該超商時見乙○○駕駛車牌號碼ＸＷＷ─九一五號機車後載蔡
    智弘（按原名為蔡聖昌）停於該路口，二人講話之情狀，使丙○○認該二人係在
    對其辱罵，丙○○即心生不滿，打電話回家告知其姊楊雅文，請楊雅文抄下ＸＷ
    Ｗ─九一五號之車牌號碼。丙○○隨後駕駛機車與乙○○所駕駛之機車同方向沿
    五福路行駛，嗣二車又在高雄市○○○路與中山路之交岔路口（即ＯＰＥＮＫＴ
    Ｖ店之樓下）相遇，二車幾乎有所擦撞，乙○○搭載蔡智弘並繼續行駛至高雄市
    ○○○路之ＮＥＷＳＰＵＢ。豈料，丙○○僅因自認與乙○○、蔡智弘有所衝突
    ，復因丙○○已處於躁鬱症，已有多話、睡眠時間減少等言行舉止異狀，丙○○
    明知並無搶奪之事實，竟意圖使駕駛車牌號碼ＸＷＷ─九一五號機車之騎士及乘
    客受刑事處分，而基於誣告之犯意，於八十八年十二月十八日凌晨三時二十分前
    往高雄市警察局新興分局五福二路派出所，對警員虛構：「車牌號碼ＸＷＷ─九
    一五號機車之機車騎士及乘客涉嫌在高雄市○○○路二一三號前持大鎖，敲擊亦
    騎乘機車行經該處之丙○○安全帽，復乘機搶奪丙○○放置於口袋內之藍色掌中
    星鑽行動電話一具」等情。丙○○並於警訊及臺灣高雄地方法院檢察署檢察官偵
    查中（八十九年度偵字第五五號）誣指乙○○、李昶億等涉嫌犯搶奪罪，乙○○
    及李昶億經臺灣高雄地方法院檢察署檢察官依據丙○○之指訴，於八十九年三月
    三十日以八十九年度偵字第五五號提起公訴，經台灣高雄地方法院於八十九年九
    月三十日以八十九年度訴字第九五二號判決無罪，並經本院於九十年五月三十日
    以九十年度上訴字第一一七號判決駁回檢察官上訴而確定，嗣經乙○○向臺灣高
    雄地方法院檢察署告訴，經檢察官偵查後，發現其所指為虛構。
二、案經乙○○訴請臺灣高雄地方法院檢察署檢察官偵查起訴。
    理  由
一、訊之上訴人即被告丙○○（下稱被告）矢口否認有何誣告之行，辯稱：乙○○及
    李昶億有搶我手機，我的手機是摩托羅拉牌掌中星鑽，是剛出來時，我姊姊楊雅
    文給我的，當時乙○○從大統百貨公司方向逆向騎機車過來轉彎後與我同方向，
    當時我時速不快，趕緊煞車，沒有擦撞，我慢慢騎，我以為他很快就走了，他就
    跟在我旁邊，我沒有理會，他突然打我頭部，搶我手機就走了，是乙○○後面載
    的那個人搶我手機，搶完之後手中拿著手機，案發後我沒有馬上去報案，而去便
    利商店打電話報案，警員說要至事發當地的警察局報案，我騎車到五福派出所報
    案，並做筆錄後先回家，確實被乙○○所搭載之人搶奪云云；其辯護人辯稱：被
    告係因受疾病影響致其無法正確判斷整體環境之狀況，而於主觀上誤認「對方之
    行為為搶奪案件」而採取報案之措施，是被告非「明知」未搶奪而虛偽告訴，與
    誣告罪之構成要件不合等語。經查：
（一）被告於右揭時間在警訊及臺灣高雄地方法院檢察署檢察官偵查中指訴乙○○、
      李昶億等涉嫌犯搶奪罪，乙○○及李昶億經檢察官依據丙○○之指訴，於八十
      九年三月三十日以八十九年度偵字第五五號提起公訴，經台灣高雄地方法院於
      八十九年九月三十日以八十九年度訴字第九五二號一案，諭知無罪之判決，並
      經本院於九十年五月三十日以九十年度上訴字第一一七號判決駁回檢察官上訴
      而確定，有台灣高雄地方法院八十九年度訴字第九五二號、本院九十年度上訴
      字第一一七號刑事判決書各一份附卷可稽，並有該案件相關影印資料在案可憑
      。
（二）被告丙○○於前案固多次指訴乙○○、李昶億二人於八十八年十二月十八日，
      在高雄市新興區○○○路二一三號前，共同搶走其所有置放在口袋內之藍色掌
      中星鑽行動電話乙具等情，惟其指訴有瑕疵而與事實不符，其情形如下：（１
      ）丙○○先於警訊時陳稱：「我是八十八年十二月十八日零時三十分左右在高
      雄市新興區○○○路二一三號前被搶奪的，當時我駕駛機車沿五福三路西向東
      方向行駛，到了成功路口停車到超商買東西，買完東西出門口時，看到被告二
      人騎機車停在紅燈前，嘴裡唸唸有詞，我因覺得乙○○、李昶億在我，就馬
      上打電話回家告訴姊姊（即證人楊雅文）幫忙記下車牌號碼ＸＷＷ─九一五號
      ，到了中山路大統百貨公司前，後座男子（指認李昶億）就動手搶走我口袋的
      0000000000藍色掌中星鑽行動電話等語（見警卷第五至八頁），於
      偵查中指稱：「我確定是乙○○、李昶億二人，還有打電話給我姊姊幫我記車
      號，搶我的是李昶億，之前在超商我們有發生口角」（見八十九年度偵字第五
      五號卷第十八頁）、「我沒記錯，就是乙○○、李昶億二位，大哥大未找回來
      」（見八十九年度偵字第五五號卷第二七頁），嗣於原審審理調查中亦陳稱「
      當日零時至零時三十分之間被搶的」（見原審八十九年訴字第九五二號卷第三
      七頁）、「二十三時五十分至二十四時間，我進去成功路與五福路交叉路口的
      超商買飲料，出來後突然看到二位被告逆向騎機車過來，並停在紅燈前面，向
      我比中指，我就打0000000000號行動電話回家要我姊姊幫忙記車牌
      號碼」（見八十九年訴字第九五二號卷第七五頁反面、七六頁），故依丙○○
      指稱遭搶奪之時間，其應係八十八年十二月十八日零時許左右，撥打0000
      000000號行動電話，請證人楊雅文記下ＸＷＷ─九一五號車牌號碼，隨
      後於當日零時至零時三十分許之間，遭乙○○、李昶億二人搶走行動電話等情
      。然證人楊雅文（丙○○之姊）於該案件偵查及原審訊問均證稱：「是八十八
      年十二月十七日二十三時三十分許左右，接到丙○○電話，要伊記下ＸＷＷ─
      九一五號車牌號碼」等語（見八十九年度偵字第五五號卷第二六頁反面及原審
      八十九年訴字第九五二號卷第五六頁），而丙○○復於原審訊問時改稱：「打
      電話給我姊姊是被搶之後十二點四十幾分，被搶時是在十二點二十幾分」（見
      八十九年訴字第九五二號卷第九頁反面），是關於丙○○究於何時撥打行動電
      話給證人楊雅文要求記下乙○○、李昶億所騎機車之車牌號碼，此係關係丙○
      ○遭搶案情之重要事項，丙○○前後敘述卻不一致，並與證人楊雅文證詞亦不
      吻合，丙○○此部分指訴顯有瑕疵。況於前案警、偵訊中丙○○均陳稱係於遭
      搶前，見乙○○、李昶億騎機車不懷好意，打電話給楊雅文請其記下車號等語
      ，則丙○○於未遭搶奪之前即已預知乙○○、李昶億欲搶奪其行動電話，顯亦
      悖於常情。（２）丙○○當時撥用之0000000000號行動電話，經原
      審審理中函詢和信電信股份有限公司，調閱案發當時之通聯紀錄，該公司函覆
      稱：「該門號於八十八年八月二十一日限制發話，八十九年三月十五日停話，
      八十八年十二月十七日至八十九年五月三十一日間查無通聯紀錄」，此有該公
      司風險管理室八十九年六月十二日函一紙在卷可證（見八十九年訴字第九五二
      號卷第七十頁），嗣經原審調查中當庭提示丙○○該函，丙○○乃改稱：「是
      用另一支行動電話打電話給證人楊雅文，該行動電話也是向和信電信股份有限
      公司業申辦的，但業已遺失，不記得在何時遺失，也不記得該行動電話門號」
      等語（見八十九年訴字第九五二號卷第七七頁），而經原審繼續調查，丙○○
      則又改稱：「是用公共電話打電話給證人楊雅文」等語（見八十九年訴字第九
      五二號卷第七八頁反面），經原審再次函查結果，係「並無以丙○○名義申辦
      行動電話門號」一節，亦有卷附之該公司風險管理室八十九年七月十日函一紙
      可證（見八十九年訴字第九五二號卷第八二頁），顯見丙○○指稱撥用000
      0000000號行動電話予證人楊雅文要求記下乙○○、蔡智弘所騎機車車
      牌號碼等情，與事實不符，自不足採信。（３）丙○○指陳乙○○、李昶億二
      人之行搶過程，先於警訊時陳稱：「我沿五福路騎到大統百貨公司前，乙○○
      、李昶億突然從左側騎過來，並差點與我騎的機車擦撞，隨後乙○○、李昶億
      二人就跟過來併在我的左側行駛，之後李昶億先以汽車排擋鎖朝我安全帽敲擊
      ，接著李昶億就動手搶走我口袋的0000000000號行動電話後離去」
      等語（見警卷第八頁反面），繼於原審調查中再供稱：「行動電話是放在當甲
      所穿工作服的左邊褲袋內，乙○○、李昶億二人從我左側騎來，拿大鎖很大力
      打我，當時有點暈昡，但還能騎摩托車，乙○○、李昶億就伸手從我口袋把我
      的行動電話拿走，是在行進中被搶，當時騎的很慢，時速約二十公里左右」等
      語（見八十九年訴字第九五二號卷第三八頁反面、三九頁），惟該案扣案機車
      大鎖長約十二公分、寬約七公分，約僅手掌大小，可以完全握入手掌中，扣案
      安全帽則在中央偏左側頭頂部分有一明顯明顯凹陷之Ｖ型敲擊痕跡，有勘驗筆
      錄一紙可稽（見八十九年訴字第九五二號卷第一三七頁），故欲以該機車大鎖
      在安全帽頂部留下明顯凹痕，打擊力量衡情應相當巨大。另丙○○當甲所穿的
      工作服，顏色為深藍色、褲袋口寬約十六公分、褲袋深度約十五公分，將同為
      深藍色、長約九公分、寬約六公分之掌中星鑽行動電話機具放入前開褲袋，可
      完全沒入褲袋中不致外露，並無法由外面看到置於褲袋內之掌中星鑽行動電話
      ，亦有原審前開勘驗筆錄及案發當日告訴人所穿工作服、掌中星鑽行動電話機
      具比對照片三幀為佐（見八十九年訴字第九五二號卷第一三八頁），故依丙○
      ○指訴之行搶過程觀之，丙○○如遭機車大鎖巨力敲擊致生暈昡後，何以能繼
      續騎車而不摔倒？而李昶億又如何在二輛機車行進間，伸手進丙○○所穿工作
      服的左邊褲袋內拿走丙○○之行動電話？何況丙○○經原審訊問為何乙○○、
      李昶億二人知道你褲袋內有行動電話一節，除先陳稱：「因為之前有拿出來打
      」（見八十九年訴字第九五二號卷第三八頁反面），嗣則改稱：「可能是我被
      他們打倒昏迷時知道我口袋有行動電話」等語（見八十九年訴字第九五二號卷
      第七六頁）之外，亦與案發當時係深夜時分、藍色掌中星鑽行動電話機具放在
      深藍色褲袋內，本於一般人所認知之事理，實難以自褲袋外面發現內有短小行
      動電話之客觀事實，不相符合，是關於乙○○、李昶億二人之行搶過程，丙○
      ○之指訴亦有瑕疵。（４）丙○○於原審審調查中所陳被告二人於行搶後之逃
      逸情形，係稱「警車當時也是在前面巡邏，我們是與警車同向，在警車後面，
      當時我要確認車牌號碼，我慌了，我當時是在跟監，他們搶了我的東西後，時
      速大約騎三十公里，我騎很慢跟監，沒有想到要向警車報案，我的機車能騎到
      時速六十公里」等語（見八十九年訴字第九五二號卷第七八頁），顯與搶奪他
      人財物之人理應加速逃離現場及被害人會尋求警察幫忙追緝嫌犯之常情有違。
（三）乙○○於八十八年十二月十八日零時至零時三十分間之案發時間，確在高雄市
      ○○路與光華路交叉路口之泡沫紅茶店等情，亦經證人蔡智弘、潘怡靚於偵查
      中證述在卷（見八十九年度偵字第五五號卷第十六、十八頁反面），又乙○○
      於原審審理時所提出之伊住處監視錄影帶，於該案原審審理中當庭勘驗結果「
      八十八年十二月十八日凌晨一時四十二分，有一男子拉門，推機車入屋，直到
      二時十八分該男子又拉門，推機車外出」，核與乙○○所辯伊於當日一時四十
      分回到家，至當日二時二十分左右，伊才離開住處等情相符。又李昶億於案發
      時刻，人在高雄市○○區○○路五四一巷一之四號住處，撥打０七─0000
      000號電話（郭淑菁家中電話）和同學郭淑菁聊甲，而不在案發現場之事實
      ，業經證人周振宗（李昶億住處房客）於前案偵查、原審（見八十九年度偵字
      第五五號卷第十九頁及八十九年訴字第九五二號卷第五五頁）及證人郭淑菁、
      楊媚媛（李昶億大嫂）於該案原審審理中到庭證述明確（見八十九年訴字第九
      五二號卷第五四、五五頁），並有中華電信股份有限公司０七─000000
      0號（郭淑菁家中電話）、０七─0000000號電話（李昶億家中電話）
      電話轉帳代繳電信費收據二紙及上述二線電話之通聯紀錄一紙在卷可佐（見八
      十九年訴字第九五二號卷第二四至二六頁）。該案乙○○、李昶億於丙○○所
      指述之八十八年十二月十八日零時至零時三十分間之案發時間，確實不在案發
      現場，堪以認定。
（四）關於丙○○在八十八年十二月十八日當甲稍早與乙○○二人確有相遇一節，業
      據丙○○在前案警訊筆錄中陳明，而乙○○與蔡智弘（即蔡聖昌）當甲對於在
      五福路附近與丙○○相遇之印象，亦據乙○○於本件偵訊中證稱：「我由西子
      灣騎車要到光華路，在五福路與成功路口停紅綠燈時遇到，當時我們二部機車
      併排‧‧‧丙○○有看我，我回看他，我沒做任何動作，但不知道坐後座的蔡
      智弘有否罵他，我沒罵他，但我記得他騎勁風五十，我認得丙○○，因與我們
      相遇僅四小時」（九十年度他字第二０六０號偵查卷第十七頁背面、第十九頁
      第六行）。且證人蔡智弘於偵訊中亦結證稱：「有看到二女子騎一部機車想與
      其交談，就騎機車跟著他們到五福路‧‧‧我好像在舊大統百貨公司等紅綠燈
      時，那裡ＯＰＥＮ  ＫＴＶ樓下看過丙○○，那是因為我與乙○○在該處停頓
      一下，想等那二女子，好像看到丙○○從那裡騎出來‧‧‧丙○○騎機車出來
      時與我們機車有車頭對車頭。」（九十年度偵字第二三四六二號偵查卷第七頁
      背面、第八頁），經比對前開丙○○及乙○○、蔡智弘等三人在前案警訊、偵
      查、審理中之供述，乃至於本件偵查中之各自在不同庭訊時間之陳詞，互核其
      相遇情節（諸如：行駛路線、相遇在超商ＯＰＥＮ  ＫＴＶ樓下、機車併行、
      有二女另騎一部機車、二部機車有車頭相對各等情），均大致相符，足見雙方
      當時確有相遇，丙○○對於乙○○、蔡智弘二人並因此生有不滿。又八十八年
      十二月十八日晚上係乙○○騎乘車後載蔡智弘在五福路與丙○○相遇，當時蔡
      智弘係穿著白襯衫及黑長褲，而李昶億與乙○○一同到高雄市政府警察局新興
      分局五福二路派出所時李昶億係著藍色牛仔褲、球鞋，上衣襯衫及藍色外套等
      情，業據乙○○、李昶億、蔡智弘及潘怡靚分別於前案偵訊中，經檢察官隔離
      訊問後分別陳述明確（八十九年度偵字第五五號十六至十九頁），而丙○○於
      前案偵訊中亦證稱：後座的李昶億用鎖打傷我，後座的人穿白色襯衫、黑長褲
      、黑皮鞋等語（八十九年度偵字第五五號十八頁），則丙○○於該案警、偵訊
      中指稱以鎖打伊之人及搶奪伊之人應係蔡智弘，而非李昶億，而丙○○於該案
      警、偵訊及審理程序，一再指認係李昶億搶伊手機，顯與事實不符。且乙○○
      、蔡智弘與丙○○相遇時均未戴安全帽，丙○○於前案偵、審中亦一再陳明足
      以指認搶奪伊之人，而於本院審理中亦陳稱：乙○○搭載之人我認得出來等語
      （原審九十二年三月五日訊問筆錄），惟經原審傳喚乙○○、李昶億、蔡智弘
      到庭應訊，並命丙○○當庭指認當時搶奪伊之人，丙○○已無法指認（原審九
      十二年三月十九日訊問筆錄），被告丙○○於前案一再指認係乙○○與李昶億
      搶伊手機，且於前案偵、審中並指認係李昶億下手搶伊，則對於下手搶伊之人
      印象應非常深刻，竟於原審審理中，無法指認搶伊之人，則依丙○○於前案指
      訴搶伊之人之穿著觀之，丙○○顯係騎機車於五福路與乙○○、蔡智弘相遇，
      懷疑乙○○與蔡智弘辱罵伊，始記下乙○○之車牌後，虛構遭搶奪之事實，而
      向該管偵查犯罪職務之公務員，誣指乙○○、李昶億等涉嫌犯搶奪罪。
（五）綜上所述，足見被告丙○○所辯，與常理不符，應係事後卸責之詞，不足採信
      。被告丙○○於前案警、偵訊及法院審理中指訴乙○○、李昶億搶奪其行動電
      話之事實，顯已悖離一般人之經驗法則，堪認其指訴乙○○、李昶億搶奪之事
      實出於虛構，本件事證已屬明確，被告丙○○誣告犯行，堪予認定。
三、被告丙○○意圖使乙○○、李昶億受刑事處分，竟在高雄市政府警察局新興分局
    五福二路派出所，向警員虛構乙○○、李昶億在五福路，以機車大鎖搶奪其行動
    電話之事實，核被告丙○○所為，係犯刑法第一百六十九條第一項之誣告罪。又
    按精神耗弱人之行為，得減輕其刑，刑法第十九條第二項定有明文。而刑法上之
    心神喪失與精神耗弱，應依行為時精神障礙程度之強弱而定，如行為時之精神，
    對於外界事務全然缺乏知覺理會及判斷作用，而無自由決定意思之能力者，為心
    神喪失，如此項能力並非完全喪失，僅較普通人之平均程度顯然減退者，則為精
    神耗弱；精神耗弱係指行為時之精神，對於外界事物之判斷能力，較普通人之平
    均程度顯然減退而言；所謂精神病人不過謂其素有精神病，並非即永遠精神喪失
    而絕無間斷之時，被告平時是否確有此種疾病，當實施犯罪行為之時精神病有無
    間斷，應詳細調查，由專門醫師診察加以鑑定；精神本有心神喪失及精神耗弱之
    不同，前者固可不罰，後者僅減輕其刑，故其處罰與否，仍須視精神病之程度如
    何而定，非謂凡有精神病者均可不罰，且其不處罰與減輕其刑，必以犯罪行為確
    在精神病中者為限（最高法院二十六年渝上字第二三七號、四十八年台上字第一
    四八六號、十七年上字第三０五號、二十二年上字第一七七一號判例參照）。經
    原審囑託財團法人長庚紀念醫院高雄分院鑑定結果，經該院綜合丙○○個人生活
    史、病史與涉案過程、過去病史、家族史、一般身體檢查與神經系統檢查、重要
    儀器檢查、心理測驗、精神狀態檢查、病歷記載及會談結果，判斷丙○○於八十
    八年以前並無明顯人際關係不穩定，情緒變化，幻覺或妄想，也未曾有過犯罪紀
    錄，也無病態性說謊等情形，案發當時丙○○恰處於潛伏期，在遭遇乙○○、蔡
    智弘二人時，對某些互動細節有錯誤判斷，且其情緒焦慮有過度增強，且後續之
    因應行為有所誤差，之後合併出現之情緒高昂，易怒，話多，睡眠需求減少，意
    念飛躍，誇大妄想及關係意念等情形，已符合美國精神醫學會之精神疾病診斷則
    之第一型雙極性疾患，單次躁狂發作，丙○○罹患之躁鬱病在案發當時並未出現
    幻聽，被害妄想等情況，但有關係意念，可能已達關係妄想等程度。行為時的精
    神狀態對於外界事務之知覺、理會及判斷作用，並非全然喪失，但較普通人之平
    均程度有顯然減退，故鑑定人判定，丙○○於報案當時，處於精神耗弱狀態等情
    ，此有財團法人長庚紀念醫院高雄分院九十二年二月十四日（九一）長庚院高字
    第三一八三號函附之精神鑑定報告書附於審卷可參，堪認被告丙○○於上開行為
    時之理會及是非判斷能力，仍較普通人之平均程度為低，已達精神耗弱之程度。
    行為當時係屬精神耗弱之人，依刑法第十九條第二項規定減輕其刑。至於辯護人
    認被告係因受疾病影響致其無法正確判斷整體環境之狀況，而於主觀上誤認「對
    方之行為為搶奪案件」而採取報案之措施，是被告非「明知」未搶奪而虛偽告訴
    ，與誣告罪之構成要件不合等語，惟依上開鑑定報告結論認為：「丙○○罹患之
躁鬱病在案發當時並未出現幻聽，被害妄想等情況，但有關係意念，可能已達關
    係妄想等程度。行為時的精神狀態對於外界事務之知覺、理會及判斷作用，並非
    全然喪失，但較普通人之平均程度有顯然減退，故鑑定人判定，丙○○於報案當
    時，處於精神耗弱狀態」等語，依此鑑定結果，係認被告並未出現幻聽、被害妄
    想等情況，其行為時的精神狀態並非全然喪失，僅是處於精神耗弱狀態；經本院
    依辯護人之聲請，再次函詢長庚醫院高雄醫院，據函覆仍稱：「有關鑑定報告書
    第七頁之內容為楊員之判斷能力受其疾病影響，在行為當時無法正確判斷整體環
    境之狀況，故符合精神耗弱之情形」，有該院九十六年六月二十四日（92）長庚
    院高字第二三四四號函附於本院卷可稽，且被告係以乙○○、蔡智弘在路口講話
    之情狀，誤認為係在對被告辱罵，而被告事後為報復而為本件誣告之犯行，主觀
    上並無誤認之情形可言，只是因其精神耗弱之情形而有報復誣告之舉，被告亦不
    能執上開鑑定結果而主張解免刑責。又被告之母親陳楊美嬌於本院九十二年七月
    十八日訊問時證稱當甲被告之手機確實不見云云，惟手機不見，並非只是被搶奪
    之一種情形，證人陳楊美嬌此項證述縱令屬實，亦不能執為被告有利之證言；另
    證人即被告之姊楊雅文同日於本院證稱被告當晚確有打電話回家要求幫忙記下一
    個車號云云，但被告打電話回家要求楊雅文記下車號，其實是為事後報復而為，
    並不能以此遽謂被告有被搶，至於被告雖辯稱因被搶所以打電話回家要求其姊記
    下車號云云，此項辯解不足採信，有如前述，均併此敘明。
四、原審以被告罪證明確，適用刑法第一百六十九條第一項、第十九條第二項規定，
    審酌被告丙○○前無犯罪前科，惟於案發後迄今完全未對其誣告犯行表示悔意，
    則被害人乙○○、李昶億名譽、時間、精神所受之侵害（被害人乙○○於本院審
    理時亦表示因被告之誣告行為，造成被害人精神上之負擔，不宜輕宥。詳被害人
    乙○○九十二年六月二十四日陳述意見狀），司法尊嚴所受之戕害，訴訟資源所
    受之耗費，造成無法彌補之損害等一切情狀，量處有期徒刑六月。原審認事用法
    核無違誤，量刑尚稱妥適，被告上訴意旨仍否認犯罪而指摘原判決不當，為無理
    由，應予駁回。
據上論結，應依刑事訴訟法第三百六十八條，判決如主文。
本案經檢察官王登榮到庭執行職務。
中      華      民      國    九十二    年      八      月     十三     日
                              臺灣高等法院高雄分院刑事第一庭
                                  審判長法官  曾永宗
                                        法官  郭玫利
                                        法官  邱永貴
右正本證明與原本無異。
如不服本判決應於收受本判決後十日內向本院提出上訴書狀，其未述上訴理由者，
並得於提起上訴後十日內向本院補提理由書狀（均須按他造當事人之人數附繕本)「
切勿逕送上級法院」。
                                      書記官  梁雅華
中    華    民    國      九十二      年      八      月     十四   日
本件論罪科刑法條：
刑法第一百六十九條
意圖他人受刑事或懲戒處分，向該管公務員誣告者，處七年以下有期徒刑。


司法院資訊處製作；財團法人民間司法改革基金會備份。
